【裁判字號】    98,交聲更,74
【裁判日期】    980730
【裁判案由】    違反道路交通管理處罰條例聲明異議
【裁判全文】
臺灣臺北地方法院交通事件裁定        98年度交聲更字第74號
原處分機關  臺北市交通事件裁決所
異  議  人
即受處分人  甲○○
上列異議人即受處分人因違反道路交通管理處罰條例案件，對於
臺北市交通事件裁決所於民國98年2月27日北市裁罰字第裁22-AE
X603878號所為之處分聲明異議，異議人不服本院98年4月30日98
年度交聲字第666號裁定，提起抗告，經臺灣高等法院於98年6月
25日以98年度交抗字第1408號裁定發回更審，本院更為裁定如下
：
    主  文
原處分撤銷。
甲○○不罰。
    理  由
一、按汽車臨時停車時，於設有禁止臨時停車標誌、標線處所不
    得臨時停車；汽車停車時，於禁止臨時停車處所不得停車，
    道路交通安全規則第111條第1項第3款、第112條第1項第1款
    分別定有明文。再按黃實線，設於路側者，用以禁止停車；
    紅實線設於路側，用以禁止臨時停車。禁止停車線，用以指
    示禁止停車路段，以劃設於道路緣石正面及頂面為原則，無
    緣石之道路得標繪於路面上，距路面邊緣以30公分為度；本
    標線為黃實線，線寬除設於緣石正面者以緣石高度為準外，
    其餘皆為10公分；本標線得加繪黃色「禁止停車」標字，30
    公分正方，每字間隔30公分，沿本標線每隔20公尺至50公尺
    橫寫 1組；本標線禁止時間為每日上午7時至晚間8時，如有
    延長或縮短之必要時，應以標誌及附牌標示之。禁止臨時停
    車線，用以指示禁止臨時停車路段，以劃設於道路緣石正面
    或頂面為原則，無緣石之道路得標繪於路面上，距路面邊緣
    以30公分為度；本標線為紅色實線，線寬除設於緣石，正面
    者以緣石高度為準外，其餘皆為10公分；本標線得加繪紅色
    「禁止臨時停車」標字，30公分正方，每字間隔30公分，沿
    本標線每隔 20公尺至50公尺橫寫1組；本標線禁止時間為全
    日24小時，如有縮短之必要時，應以標誌及附牌標示之。道
    路交通標誌標線號誌設置規則第149條第1項第1款第4目、第
    5目、第168條第1項、第2項、第3項、第169條第1項、第2項
    、第 3項亦分別定有明文。又臨時停車，係指車輛因上、下
    人、客，裝卸物品，其引擎未熄火，停止時間未滿 3分鐘，
    保持立即行駛之狀態；停車，則指車輛停放於道路兩側或停
    車場所，而不立即行駛。汽車駕駛人在禁止臨時停車處所停
    車者，處新臺幣（下同）600元以上1,200元以下罰鍰，道路
    交通管理處罰條例第3條第9款、第10款、第56條第1項第1款
    並分別明定之。
二、本件原處分機關以異議人即受處分人甲○○於民國98年1月2
    日13時45分，將其所有車號178-DJ號營業一般小客車在臺北
    市○○○路 ○段38號前路面劃有紅線之禁止臨時停車標線之
    處所臨時停車，經臺北市政府警察局中正第一分局執勤員警
    以相片採證後，依違反道路交通管理處罰條例第 55條第3款
    規定製單逕行舉發。嗣因異議人於應到案日期前即98年1月6
    日向臺北市政府警察局交通警察大隊提出申訴，經臺北市交
    通事件裁決所於 98年2月16日以「在設有禁止臨時停車標線
    處所臨時停車」，依道路交通管理處罰條例 第55條第3款、
    違反道路交通管理事件統一裁罰基準表之規定，裁處異議人
    300元罰鍰，合先敘明。
三、異議人聲明異議意旨略以：本件上開路段繪製成黃色標線係
    經臺北市議會陳情後，由陳情人、市議員、市政府交通局及
    市警局代表共同勘畫成黃線在案，該分局接獲民眾申訴後，
    分局函覆內容僅以「派員前往勘查」交差了事，並未深入調
    查，虛偽造假置人民權益於不顧，且與事實完全不符，顯有
    欺上瞞下之嫌；該路段原有計程車臨時黃線臨停 3分鐘上下
    客標示牌，係員警擅改法令剝奪民眾營業權，為此聲明異議
    ，請求撤銷原處分等語。
四、經查，依異議人聲明異議狀所附98年1月4日拍攝之現場照片
    4 張所示，本件上開路段之交通標線似有上方黃線斑駁後顯
    露出底部紅線之情形（見臺灣高等法院98年度交抗字第1408
    號交通事件裁定第 3頁載），嗣經本院依職權函詢臺北市交
    通管制工程處，該處於98年7月27日以北市交工規字第09832
    650000號函覆稱：「查本處列管資料，旨案地點（按即臺北
    市中正區○○○路○段38號）自96年3月12日從禁止臨時停車
    紅線改繪設禁止停車黃線後，即未做任何更動」等語（見98
    年度交聲更字第74號本院卷第 6頁），足證本件上開路段於
    98年1月2日13時45分員警舉發時，非為設有禁止臨時停車標
    線之處所，洵堪認定。縱上開路段之交通標線有上方黃線斑
    駁後顯露出底部紅線之情形，惟交通標誌、標號、號誌之設
    置，係以便利通行及促進交通安全為要，並為交通稽查人員
    執行違規取締任務之憑據，如標誌、標線、號誌之設置不清
    或維護不當，致人民無所適從，而率爾將行政機關不確實或
    懈怠之行政作為，即歸責於異議人，顯屬過苛，亦與立法目
    的不合。從而，原處分機關所認定異議人有前揭臨時停車之
    違規行為，顯係從嚴以禁止臨時停車紅線之標示作為違規認
    定標準，即難認為允當，應認異議人之異議為有理由。爰由
    本院將原處分撤銷，改諭知異議人不罰，以資適法。
五、據上論斷，應依道路交通案件處理辦法第20條前段，裁定如
    主文。
中    華    民    國    98    年    7     月    30    日
                  交通法庭    法  官  詹慶堂
上正本證明與原本無異。
如不服本裁定，應於裁定送達後5日內向本院提出抗告狀。
                              書記官  蔡易霖
中    華    民    國    98    年    7     月    30    日


司法院資訊處製作；財團法人民間司法改革基金會備份。
